臺灣臺南地方法院交通事件裁定　　　　 95年度交聲字第748號
原處分機關　交通部公路總局臺中區監理所
異議人即受
處分人　　　甲○○
　　　　　　　　　　　真理大學保憩系）
上列受處分人因違反道路交通管理處罰條例案件，對於交通部公
路總局臺中區監理所，民國95年6月19日所為之裁決處分（處分
案號：中監違字第裁60-ZDB050754號）聲明異議，本院裁定如下
：
    主  文
原處分撤銷。
甲○○汽車駕駛人駕駛汽車行駛於高速公路，不依規定保持行車
安全距離，處罰鍰新臺幣陸仟元，並記違規點數壹點。
    理  由
一、原處分意旨略以：異議人即受處分人甲○○（下稱異議人）
    於民國95年3月29日上午9時01分許，駕駛車號0217-LQ號自
    用小客車，於行經國道1號高速公路北上284公里處時，未與
    前車保持行車安全距離。經內政部警政署國道公路警察局第
    四警察隊員警予以製單舉發，嗣原處分機關即交通部公路總
    局臺中區監理所，以異議人之違規事實明確，乃依修正前即
    裁決時之道路交通管理處罰條例（下稱處罰條例）第33條第
    1項之規定，裁處異議人罰鍰新臺幣（下同）4千元等語。
二、本件異議意旨略以：
  (一)國道公路警察局第四警察隊未能明確舉證異議人駕駛之車輛
    在舉發當時與前車之實際距離，卻要異議人參考國道分道線
    之實虛記載。在警方標榜雖『科學辦案』與『微物跡證』，
    卻無積極證據即草率舉發，令人難以接受。
  (二)『雷射測速器』係用來量測物體的移動速度，員警對異議人
    提出之舉發事由為：「未與前車保持安全車距」時，則應使
    用『測距儀』，而非『雷射測速器』，且應明確指出本人當
    時駕駛之車輛與前車之車距。
  (三)本件舉發異議人違規之唯一依據為『雷射測速器』拍攝之照
    片。惟『雷射測速器』是用來量測物體的移動速度，而非專
    業照相機；且攝像之「位置」與「角度」等因子，皆會影響
    成像的結果與正確性。況此不正確之照片，如何判定物距之
    「起始點」與「終止點」。
三、按汽車駕駛人行駛於高速公路而不遵管制之規定者，處3千
    元以上6千元以下罰鍰；次按汽車駕駛人有違反本條例第33
    條情形者，除依原條款處罰鍰外，並予記違規點數一點。處
    罰條例第33條第1項、第63條第1項第1款，分別定有明文。
    復按汽車行駛高速公路，前後兩車間之行車安全距離，在正
    常天候狀況下，依裁處時之高速公路交通管制規則（現已修
    正為高速公路及快速公路交通管制規則）第6條第1項之表列
    規定，小型車前後兩車間之行車安全距離，以行車每小時速
    率之公里數值除以2單位為公尺，如遇濃霧、濃煙、強風、
    大雨、夜間行車或其他特殊狀況時，其安全距離應酌量增加
    ，高速公路交通管制規則第6條第1項、第2項規定甚明。其
    次，按汽車違反道路交通管理事件有以科學儀器取得違規證
    據資料，足資認定其違規事實之情形，當場不能或不宜攔截
    製單舉發者，得逕行舉發之；至前項逕行舉發，應記明車輛
    牌照號碼、車型等可資辨明之資料，查明汽車所有人姓名或
    名稱、住址，並以該汽車所有人為被通知人製單舉發之，處
    罰條例第7條之2第1項第6款及第2項則有明文規定
四、本院審酌：
  (一)異議人於95年3月29日上午9時01分許，駕駛車號0217-LQ號
    自小客車，行經國道1號高速公路北上284公里處時，經警以
    雷射測速器測獲其行速94公里，與前車未保持47公尺以上行
    車安全距離。經內政部警政署國道公路警察局第四警察隊員
    警照相採證後，予以製單舉發，嗣原處分機關以異議人之違
    規事實明確，乃依處罰條例第33條第1項之規定，裁處異議
    人罰鍰4千元之事實，有：
    原處分機關中監違字第裁60-ZDB050754號裁決書。
    內政部警政署國道公路警察局公警局交字第ZDB050754號
      舉發違反道路交通管理事件通知單。
    違規採證照片。
    內政部警政署國道公路警察局第四警察隊95年5月15日公
      警四交字第0950470849號書函。
    等件為證，且為異議人所不否認，此部分事實當可認定。
  (二)異議人雖辯稱：警方無積極證據證明伊所駕駛車輛與前車之
    距離，亦未使用適當量測工具，且攝像之位置、角度等因素
    皆會影響成像的結果與正確性，是依此不正確之相片如何判
    定物距之「起始點」與「終止點」云云。惟雷射槍測速照相
    儀器係執勤員警經由測速器之瞄準鏡對準目標（單一車輛）
    扣發射板機即可精確測出所瞄準目標之速度，系統將攝取車
    輛之影像，所拍攝照相均輸入電腦雷射槍測速照相軟體內，
    行速數據、測距、車輛影像、十字絲、並顯示其牌照列印輸
    出，採證照片（照片中均顯示日期、時間、執行分隊、執勤
    人員臂章號碼、速限、來向行速、測距、地點、雷射槍測速
    器器號）內容完整，準確度無疑等情明確，而觀諸本件員警
    取締違規之採證照片以觀，照片反白部分別記載下列數據：
    照片上方由左至右依序係顯示03/29/ 2006（違規日期），
    09：01：10（違規時間），國四隊新營分隊（執行分隊）
    4024.4107（執勤臂章號碼）；照片下方由左至右依序係顯
    示100Kmh（速限）、94Kmh（行速）、103.1公尺（測距）、
    國道一號284公里北向（地點）、UX010155（雷射槍測速器
    器號），記載完整，內容明確，並無缺失，且雷射槍測速儀
    係以科學方式量測車速，業經世界各國使用多年，準確度極
    高，是異議人之車輛既經雷射測速器測獲其行速94公里，則
    依前開高速公路及快速公路交通管制規則第6條第1項第1款
    之規定，應與前車保持47公尺以上之行車安全距離，惟依卷
    附採證照片所示，異議人之車輛與前車距離未達30公尺（照
    片中每一間隔為10公尺，距離未達3間隔），況本案由員警
    現場查看車道中車輛行進狀況，並架設錄影機全程錄影，於
    確定違規行為後始予照相採證，經調閱存證錄影帶，當時異
    議人車輛於進入公路行車安全距離辨識標線前即緊跟前車後
    方，未保持行車安全距離行駛於內側車道中，且異議人之前
    方車輛未有變換車道超車或有煞車減速之情事，是異議人未
    保持行車安全距離之違規行為至為明確，此觀諸前揭內政部
    警政署國道公路警察局第四警察隊95年5月15日公警四交字
    第095 0470849號書函暨採證照片即明，是異議人前開辯解
    ，既無理論或證據支持，僅係狡飾卸責之辭，殊無可採。
  (三)按處罰條例第89條規定，法院受理交通事件，準用刑事訴訟
    法之規定，且依刑事訴訟法第370條前段規定：「由被告上
    訴或為被告利益而上訴者，第二審法院不得諭知較重於原審
    判決之刑」，即所謂「不利益變更禁止原則」，惟該原則僅
    限於原判決適用法條並無不當時始有其適用，苟原判決有適
    用法條不當之情形時，第二審法院即得撤銷原判決，另為適
    法之判決而得諭知較重於原審之刑，此參諸刑事訴訟法第37
    0條後段自明；再依道路交通案件處理辦法第20條前段規定
    ：「交通法庭認為聲明異議有理由或聲明異議雖無理由，而
    原處分不當或違法者，應以裁定將原處分經聲明異議部分撤
    銷，並自為裁定。」觀之，足徵原處分機關之處分如有適用
    法條不當或違法時，交通法庭亦得撤銷原處分另為適法之裁
    定，無不利益變更禁止原則之適用。異議人前述違規事實，
    係違反處罰條例第33條第1項之規定，已如前述，則依處罰
    條例第33條第1項及第63條之規定，除應裁處汽車駕駛人罰
    鍰外，並應記違規點數1點，且原舉發通知單應到案日期為
    95年5月6日前，異議人未於期限內到案申訴，原處分機關遂
    於95年6月19日逕行裁決處罰，此有原處分機關移送書1紙附
    可稽 (見本院卷第2頁)，異議人既逾越應到案期日30日以上
    ，依裁決時即修正前違反道路交通管理事件統一裁罰基準及
    處理細則之規定，本應處罰鍰6千元，然原處分機關竟僅予
    裁處罰鍰4千元，且漏未予以「記違規點數1點」，實有未洽
    。另其裁決書之舉發事實欄項內僅記載「不依規定保持行車
    安全距離」卻漏未記載「汽車行駛行駛於高速公路，而不遵
    守管制之規定」，亦有未洽。是異議人之異議雖無理由，惟
    原處分亦有上述瑕疵，自亦無可維持，故應由本院裁定將原
    處分撤銷，適用原處分機關裁決時即修正前之道路交通管理
    處罰條例第33條第1項、第63條第1項第1款暨違反道路交通
    管理事件統一裁罰基準表，並審酌上開違規情節之輕重，另
    為異議人如主文第2項所示之諭知，以資適法。
五、據上論斷，應依道路交通案件處理辦法第20條前段，裁定如
    主文。
中　　華　　民　　國　　96　　年　　2 　　月　　6 　　日
　　　　　　　　　　　　　交通法庭法　官　蔡直青
以上正本證明與原本無異。
如不服本裁定應於送達後5日內向本院提出抗告狀（應附繕本）
。
      　　　　　　　　　　　　  　書記官　劉鴻瑛
中　　華　　民　　國　　96　　年　　2 　　月　　12　　日
